【裁判字號】    97,交聲,1440
【裁判日期】    971225
【裁判案由】    聲明異議
【裁判全文】
臺灣彰化地方法院交通事件裁定        97年度交聲字第1439號
                                    97年度交聲字第1440號
原處分機關  交通部公路總局臺中區監理所彰化監理站
即移送機關
異  議  人  保利交通有限公司
即受處分人          營利事業.
法定代理人  甲○○
上列異議人即受處分人因違反道路交通管理處罰條例案件，對於
交通部公路總局臺中區監理所彰化監理站民國97年11月14日所為
之處分（原處分案號：彰監四字第裁64—AEW363587 、AEW56273
8 號），聲明異議，本院裁定如下：
    主  文
異議均駁回。
    理  由
一、原處分意旨略以：本件異議人即受處分人保利交通有限公司
    所有之車牌號碼777-JE號營業貨運曳引車，(一)由陳文宗駕駛
    ，於民國97年2 月16日上午10時36分許，行經臺北市○○街
    63巷5 號處，因「號牌污穢，不洗刷清楚，非行車途中因遇
    雨、雪道路泥濘所致。」之違規事實，為臺北市警察局南港
    分局以其有違反道路交通管理處罰條例第14條第3 款之行為
    ，以北市警交字第AEW363587 號違反道路交通事件通知單當
    場擎單舉發；(二)由張勝松駕駛，於97年4 月28日下午10時50
    分許，行經臺北市○○街339 號處，因上開同一之違規事實
    ，為臺北市警察局中山分局以其有違反道路交通管理處罰條
    例第14條第1 項第3 款之行為，以北市警交字第AEW562738
    號違反道路交通事件通知單當場擎單舉發。並於97年11月14
    日分別以彰監四字第裁64－AEW363587 、AEW562738 號裁決
    書，裁處罰鍰新臺幣300 元、600 元，於法應無不合等語。
二、異議意旨略以：車牌號碼777-JE號營業貨運曳引車，係由張
    勝松所有，其為達營業之目的，將系爭車輛之所有權移轉於
    異議人保利交通有限公司所有，並向監理機關為所有權人之
    登記（即俗稱之靠行），異議人並非系爭車輛之真正所有權
    人，系爭車輛分別於97年2 月16日、同年4 月28日之違規行
    為，依道路交通管理處罰條例第14條第3 款規定，應由系爭
    車輛之實際所有權人即張勝松負責，與異議人無關，為此請
    求撤銷原處分。
三、按汽車行駛有號牌污穢，不洗刷清楚或為他物遮蔽，非行車
    途中因遇雨、雪道路泥濘所致者，處汽車所有人300 元以上
    600 元以下罰鍰，並責令改正、補換牌照或禁止其行駛，道
    路交通管理處罰條例第14條第3 款訂有明文。
四、經查：
    （一）異議人所有之車牌號碼777 －JE號營業貨運曳引車，
          於上開時地，因有「號牌污穢，不洗刷清楚，非行車
          途中因遇雨、雪道路泥濘所致」之違規行為，經臺北
          市政府警察局員警分別以北市警交字第AEW363587 、
          AEW562738 號舉發違反道路交通管理事件通知單擎單
          舉發，原處分機關即交通部公路總局臺中區監理所彰
          化監理站並依違反道路交通管理事件統一裁罰標準及
          處理細則之規定，以車輛之所有人為裁罰對象，於97
          年11月14日分別以彰監四字第裁64－AEW363587 、AE
          W562738 號裁決書裁處罰鍰等情，有上開舉發違反道
          路交通管理事件通知單及交通部公路總局臺中區監理
          所彰化監理站違反道路交通管理事件裁決書各1 紙在
          卷可稽，並為異議人所不爭執，其前開違規事實足堪
          認定。
    （二）異議人雖以前詞置辯，惟按汽車運輸業所稱之「靠行
          」，係指汽車所有人為達使用受託人即車行營業牌照
          之目的，將汽車所有權移轉予車行，使該車行依信託
          之本旨，為特定目的管理系爭車輛，應屬信託行為之
          一種，而依信託行為本旨，在信託關係終止前，應認
          受託人為信託財產法律上之所有權人。查異議人固於
          97年1 月16日雖與第三人張勝松簽訂「營用汽車貨運
          業接受個別經營者（寄行）委託服務契約書」，約定
          由張勝松提供其所有之2007年份健益廠牌營業貨運曳
          引車1 輛，委由異議人以其公司名義向監理機關申辦
          777-JE號營業車輛牌照以供使用，即將張勝松所提供
          之車輛信託於異議人名下，此有該契約書附卷可稽，
          是系爭車輛登記之所有權人既為異議人，且異議人迄
          今亦未提出任何已終止渠等間信託關係之證明文件，
          則揆諸前揭說明，異議人仍為系爭車輛法律上之所有
          權人。從而，本件系爭車輛於上揭時、地有違反道路
          交通管理處罰條例之情事，業如前述，而依上述道路
          交通管理處罰條例第18條之1 第3 項之規定，處罰主
          體為汽車所有人，是原處分機關以斯時系爭車輛登記
          之所有權人即異議人為處罰主體，尚無違誤。
    （三）況行政罰因以行政義務之違反，為其可罰性之依據，
          而於責任要件上無刑事制裁法以處罰故意犯為原則、
          處罰過失犯為例外理論之適用，亦未設類似刑法關於
          過失犯之處罰，以法律有明文規定者為限之條文，惟
          此非謂行政罰不以有責性為主觀要件，蓋其處罰仍帶
          有對於違反行政義務之不法行為加以非難、制裁之內
          涵，自以行為人之行為出於故意或過失為必要；但應
          受行政罰之行為，僅須違反禁止規定或作為義務，而
          不以發生損害或危險為其要件者，推定為有過失，於
          行為人不能舉證證明自己無過失時，即應受處罰，此
          觀諸司法院大法官會議釋字第275 號解釋文內容即明
          。再者，經營汽車運輸業者，非僅提供號牌，坐收靠
          行費用牟利，對所屬車輛、駕駛人及雇用之從業人員
          猶應負管理責任，此觀諸汽車運輸業管理規則第19條
          第1 項自明，準此，關於駕駛業務之執行，汽車運輸
          業者對於以自備車輛靠行之營業貨運曳引車駕駛人，
          應盡管理之注意義務，即須督促、確保駕駛人於執行
          業務時務必遵守相關法令，倘駕駛人有違反道路交通
          管理處罰條例應處罰汽車所有人之行為，除汽車運輸
          業者能證明其監督未疏懈而就違規行為之發生無何可
          歸責之事由外，要難謂無過失，尚不得遽以其與個別
          經營者簽立之委託服務契約書中免責條款即解免其責
          ，而本件異議人尚未能就其已善盡管理監督上開營業
          貨運曳引車乙節舉證以實其說，自無從為對其有利之
          認定。
五、綜上所述，本件異議人所有之前揭營業貨運曳引車於上揭時
    、地之違規行為事證明確，原處分機關依道路交通管理處罰
    條例第14條第3 款，分別裁處罰鍰300 元、600 元，核無違
    誤，本件聲明異議人之異議為無理由，均應予駁回。
據上論斷，應依道路交通案件處理辦法第19條，裁定如主文。
中    華    民    國    97    年    12    月    25    日
                  交通法庭法  官  胡宜如
以上正本證明與原本無異。
如不服本裁定，應於裁定送達後5 日內向本院提出抗告狀。
中    華    民    國    97    年    12    月    25    日
                          書記官  蕭秀吉


司法院資訊處製作；財團法人民間司法改革基金會備份。
